【裁判字號】    95,抗,865
【裁判日期】    951102
【裁判案由】    聲請沒收保證金
【裁判全文】
臺灣高等法院刑事裁定                   95年度抗字第865號
抗  告  人  臺灣新竹地方法院檢察署檢察官
受  刑  人
即  被  告  丙○○
具  保  人  乙○○
上列抗告人因聲請沒收保證金案件，不服臺灣新竹地方法院中華
民國95年 9月19日裁定（95年度聲字第1080號），提起抗告，本
院裁定如下：
    主  文
原裁定撤銷，發回臺灣新竹地方法院。
    理  由
一、聲請意旨略以：具保人乙○○因被告丙○○犯偽造文書等案
    件，經依原審指定之保證金額新臺幣（下同）一百萬元，出
    具現金保證後，將被告釋放停止羈押，茲因該被告逃匿，爰
    依法聲請裁定沒入具保人繳納之保證金（九一刑保字第四八
    號）等語。
二、原裁定以：按具保之被告逃匿，保證金已繳納者，沒入之，
    刑事訴訟法第一百十八條第一項固定有明文。惟查：
（一）本件被告丙○○因犯偽造文書等案件，前經原審法院指定
      保證金一百萬元，由具保人乙○○繳納保證金後，已將被
      告停止羈押在案。嗣被告丙○○經法院判決確定後，由臺
      灣新竹地方法院檢察署通知到案執行，惟傳、拘無著等節
      ，固有臺灣新竹地方法院檢察署九十五年度執字第五八０
      號拘票暨拘提報告書、臺灣新竹地方法院檢察署九十五年
      五月一日（原審誤載八月二日）甲○威執憲九五執五八０
      字第一０三八六號命具保人帶同被告到案接受執行之函文
      、被告及具保人之戶役政資料、送達證書、保證金收據等
      資料影本在卷可查。
（二）惟按寄存送達，依刑事訴訟法第六十二條準用民事訴訟法
      第一百三十八條第二項規定，自寄存之日起經十日發生效
      力，查被告丙○○之新竹縣竹北市○○路二七七巷一一號
      六樓、新竹縣竹北市東海里一鄰三崁店九之五七號該二址
      之送達證書，其上記載之應到日期均為九十五年四月十九
      日，該二址則分別於九十五年四月七日、同月六日寄存於
      六家派出所，則送達應分別於同年四月十八日、同月十七
      日生效，加計二日之在途期間已分別至同年四月二十日、
      同月十九日，是應受送達人即被告丙○○顯無可能遵守聲
      請人所命九十五年四月十九日之應到日期到案接受執行。
      再者，聲請人就被告丙○○住所地即新竹市○區○○里○
      ○鄰○○路○段四五六號該址，為公示送達，惟觀該公示
      送達公告稿，無法得知公示送達應受送達人即被告丙○○
      之「執行傳票」，其執行應到案時間究竟為何，即無法憑
      以認定應到日期是否在公示送達生效後始至，而讓被告丙
      ○○得以到案執行。綜上，本案被告丙○○之住居所共三
      址，既已有如上之送達瑕疵，尚難認合法通知被告丙○○
      於限定時間到案接受執行，亦難遽認被告顯已逃匿，是聲
      請人聲請沒入具保人乙○○所繳納之保證金，尚難准許，
      而予以駁回。
三、抗告意旨以：
（一）按應於法定期間內為訴訟行為之人，其住所、居所或事務
      所不在法院所在地者，計算該期間時，應扣除其在途之期
      間，刑事訴訟法第六十六條第一項固有明文，然被告既未
      向該署報到執行而為任何訴訟行為，即無適用該條文扣除
      在途期間可言（前司法行政部民國四十六年四月二十九日
      （46）台令刑字第二二三六號函意見參照）。原審認寄存
      送達尚應合計在途期間，似有誤會。
（二）原審以公示送達未記載應到案執行日期而認送達不合法，
      然公示送達，應由法院書記官保管應送達之文書，而於法
      院之公告處黏貼公告，曉示應受送達人應「隨其」向其領
      取。刑事訴訟法第六十二條準用民事訴訟法第一百五十一
      條第一項有明文規定。故公示送達之目的，僅表示被告之
      傳票現由該署保管中，被告應「隨時」向該署領取傳票。
      且參照卷內該署公示送達證書，亦有「應送達受刑人丙○
      ○之執行傳票業於中華民國九十五年四月二十八日上午九
      時將應行送達之『文書』及公告，張貼於本署牌示處」之
      記載，符合刑事訴訟法第六十條第一項首段將應送達文書
      張貼於法院牌示處之規定。原審認公示送達不合法，容有
      誤會。
（三）本案受刑人經命警拘提無著，且通緝多日仍未緝獲，顯已
      逃匿無蹤，依刑事訴訟法第一百一十八條第一項之規定，
      應沒入保證金，爰請求撤銷原裁定，另為適當之裁定。
四、經查：本件臺灣新竹地方法院檢察署檢察官因被告所在不明
    ，乃於九十五年四月二十八日上午九時，將應行送達被告丙
    ○○之執行文書及公告張貼於該署牌示處，為公示送達，依
    刑事訴訟法第六十條第二項明文規定「前項送達，自最後登
    載報紙或通知公告之日起，經三十日發生效力。」而被告始
    終未向該署領取執行文書。則於該送達公告三十日後，即生
    送達被告之效力。原審既未查明該通知執行傳票上所載被告
    應到案執行時間，或通知檢察官補正該執行傳票，即以「無
    法得知公示送達應受送達人即被告之執行傳票應到案時間為
    何，無法憑以認定應到日期是否在公示送達生效後，讓被告
    得以到案執行」，要屬速斷。再檢察官於依法公示送達後，
    經命警拘提被告無著；復經通緝多日，仍未能緝獲被告，有
    拘票及本院被告前案紀錄表在卷為憑。原審猶以難認被告業
    已逃匿，亦有可議。檢察官抗告，指摘及此，為有理由，自
    應由本院撤銷原裁定，發回原審法院更為適法之裁定。
據上論結，應依刑事訴訟法第413條前段，裁定如主文。
中    華    民    國    95    年    11    月    2     日
                  刑事第八庭審判長法  官  鄭文肅
                                  法  官  楊炳禎
                                  法  官  陳國文
以上正本證明與原本無異。
不得再抗告。
                                  書記官  蔡棟樑
中    華    民    國    95    年    11    月    2     日


司法院資訊處製作；財團法人民間司法改革基金會備份。
